臺灣新竹地方法院刑事判決
110年度重訴字第14號
公  訴  人  臺灣新竹地方檢察署檢察官
被      告  葉茂晃


選任辯護人  鄭哲維律師
            李庚道律師
            洪崇遠律師
上列被告因違反槍砲彈藥刀械管制條例案件，經檢察官提起公訴
（110年度偵字第9461號），本院判決如下：
    主  文
葉茂晃犯未經許可製造可發射子彈具有殺傷力之槍枝罪，處有期
徒刑柒年，併科罰金新臺幣肆拾捌萬元，罰金如易服勞役，以新
臺幣貳仟元折算壹日。
扣案如附表各編號所示之物，均沒收之。
    事  實
一、葉茂晃明知可發射子彈具有殺傷力之改造槍枝，為槍砲彈藥
    刀械管制條例管制之違禁物品，未經中央主管機關許可，不
    得製造，竟基於製造可發射子彈具有殺傷力槍枝之犯意，於
    民國109年初起至同年3月止期間，利用其從市面上購得之模
    型槍、不鏽鋼管、鋼珠、彈簧、喜得釘，在其所經營位於新
    竹縣○○鎮○○路00號觀達汽車修理廠，以鋸子、銼刀、鑽床機
    等工具，裁切槍管長度之不鏽鋼套管，置換在所購買之模型
    槍上，再以8mm鋼質螺絲起子磨、切成撞針，復改造彈簧，
    並置入鋼珠，再以喜得釘的火藥作為底火，扣動扳機打擊喜
    得釘底火然後射出鋼珠，以此方式製造完成附表編號1至12
    所示具有殺傷力之槍枝後而未經許可持有之。嗣經警於110
    年8月23日上午9時55分許，依法至上址搜索而查悉上情，並
    扣得附表各編號所示之物。
二、案經基隆市警察局移送臺灣新竹地方檢察署檢察官偵查起訴
    。
    理  由
壹、程序部分：
    本判決下列認定犯罪事實所憑之證據，檢察官、被告葉茂晃
    及辯護人於本院言詞辯論終結前均未聲明異議。本院審酌本
    案證據資料作成時之情況，核無違法取證或其他瑕疵，證據
    力亦無明顯過低之情形，且與待證事實具有關連性，認為以
    之作為證據為適當，依刑事訴訟法第156條第1項、第159條
    之4之規定，自均得作為證據。
貳、實體部分：　
一、認定犯罪事實所憑之證據及理由：　　　
㈠、上開犯罪事實，業據被告於警詢、偵查中及本院準備、審理
    時均坦白承認（偵查卷第7-9、59-61、123-124頁、本院聲
    羈卷第25-30頁、本院卷第21-24、63-70、131-143頁），並
    有本院110年度聲搜字第303號搜索票、基隆市警察局110年8
    月23日搜索扣押筆錄暨扣押物品目錄表（受執行人：葉茂晃
    ；執行處所：新竹縣○○鎮○○路00號）、內政部警政署刑事警
    察局110年9月27日刑鑑字第1100093461號鑑定書及查扣槍枝
    照片、查獲現場照片5張、扣案物照片、扣案12支槍支照片
    （偵查卷第10、11-14、73-80、46-47、104-105、117-121
    頁），暨如附表各編號所示之物扣案足資佐證。
㈡、又扣案如附表編號1至12所示槍枝，經送內政部警政署刑事警
    察局鑑定，由該局以檢視法、性能檢驗法等鑑定方法鑑驗後
    ，鑑定結果分別如各編號所載等情，有上開該局鑑定書1份
    附卷為憑，足認被告製造如附表編號1至12所示之槍枝均具
    有殺傷力，被告所為任意性自白與事實相符，可以採信。
㈢、綜上所述，本案事證明確，被告犯行洵堪認定，應依法論科
    。
二、論罪科刑之理由：
㈠、按槍砲彈藥刀械管制條例第8 條第1 項所列製造者，包括初
    製、改造之範疇，凡將不具殺傷力之槍枝，加工改變原有性
    能、屬性，使成可發射子彈具有殺傷力之槍枝即是，修理損
    壞之零件或改造一概歸屬製造行為，即改造行為亦屬製造行
    為之一種，不以從無至有為必要。次按未經許可製造具殺傷
    力槍枝，進而持有之低度行為，為其製造之高度行為所吸收
    ，不另論罪。　　　　
㈡、新舊法比較
　⒈按行為後法律有變更者，適用行為時之法律。但行為後之法
    律有利於行為人者，適用最有利於行為人之法律，刑法第2
    條第1項定有明文。查被告行為後，槍砲彈藥刀械管制條例
    第7條、第8條業於109年6月10日修正公布，並自同年月12日
    施行。修正前第7條第1項原規定：「未經許可，製造、販賣
    或運輸火砲、肩射武器、機關槍、衝鋒槍、卡柄槍、自動步
    槍、普通步槍、馬槍、手槍或各類砲彈、炸彈、爆裂物者，
    處無期徒刑或7年以上有期徒刑，併科新臺幣3千萬元以下罰
    金」，第8條第1項原規定：「未經許可，製造、販賣或運輸
    鋼筆槍、瓦斯槍、麻醉槍、獵槍、空氣槍或第4條第1項第1
    款所定其他可發射金屬或子彈具有殺傷力之各式槍砲者，處
    無期徒刑或5年以上有期徒刑，併科新臺幣1千萬元以下罰金
    」。修正後第7條第1項則規定：「未經許可，製造、販賣或
    運輸制式或非制式火砲、肩射武器、機關槍、衝鋒槍、卡柄
    槍、自動步槍、普通步槍、馬槍、手槍或各類砲彈、炸彈、
    爆裂物者，處無期徒刑或7年以上有期徒刑，併科新臺幣3千
    萬元以下罰金」，第8條第1項則規定：「未經許可，製造、
    販賣或運輸制式或非制式鋼筆槍、瓦斯槍、麻醉槍、獵槍、
    空氣槍或第4條第1項第1款所定其他可發射金屬或子彈具有
    殺傷力之各式槍砲者，處無期徒刑或5年以上有期徒刑，併
    科新臺幣1千萬元以下罰金」。再參諸該次修法草案總說明
    意旨可知，其修法目的在於有效遏止持「非制式槍砲」進行
    犯罪情形，認「非制式槍砲」與「制式槍砲」之罪責有一致
    之必要，故於第7條至第9條增加「制式或非制式」之構成要
    件。亦即，不分制式或非制式，凡屬第7條所列各類槍枝型
    式之槍枝而有殺傷力者，概依第7條規定處罰。準此，未經
    許可製造可發射子彈具有殺傷力之改造槍枝（非制式槍枝）
    之犯行，於修法前乃適用該條例第8條第1項規定，修法後則
    改依同條例第7條第1項規定論處。
  ⒉經新舊法比較結果，被告未經許可製造可發射子彈具有殺傷
    力之改造（其中附表編號12部分為非制式手槍）槍枝犯行，
    於修法後應適用同條例第7條第1項規定論處，其法定刑較適
    用修正前同條例第8條第1項規定為重，並無較有利於被告之
    情形。故依刑法第2條第1項前段規定，本案應適用被告行為
    時即修正前槍砲彈藥刀械管制條例第8條第1項之規定論處。
㈢、核被告所為，係犯修正前槍砲彈藥刀械管制條例第8條第1項
    之未經許可製造可發射子彈具有殺傷力之槍枝罪。被告未經
    許可製造可發射子彈具有殺傷力之槍枝後，非法持有之，其
    持有之低度行為，應為其製造之高度行為所吸收，不另論罪
    。又未經許可製造槍砲彈藥刀械等違禁物，所侵害者為社會
    法益，如果製造之客體種類相同，縱令製造完成之客體有數
    個，仍為單純一罪，不發生想像競合犯之問題。故被告出於
    同一製造槍枝之犯意，製造完成如附表編號1至12所示之具
    有殺傷力之改造槍枝，其所製造客體雖有12枝，仍應僅成立
    未經許可製造槍枝之單純一罪。公訴意旨認應論以想像競合
    犯並從一重處斷，容有誤會，併此說明。
㈣、被告前因酒後駕車公共危險案件，經本院以106年度竹北交簡
    字第709號判決判處有期徒刑3年確定，於107年2月8日易科
    罰金執行完畢等情，有臺灣高等法院被告前案紀錄表1份在
    卷可稽，其於受徒刑之執行完畢後，5年以內故意再犯本件
    有期徒刑以上之罪，為累犯。惟被告本案所犯與前案構成累
    犯之科刑紀錄，犯罪類型、行為態樣、法益侵害情形均不相
    同，故參酌司法院釋字第775號解釋意旨，不予加重其刑。
㈤、被告及辯護人固提出被告及家人之相關診斷證明書、就學證
    明及被告平日擔任志工之感謝狀、鄰里陳述書等件（本院卷
    第7-117、155-185頁），請求依刑法第59條規定酌減其刑。
    然按刑法第59條規定犯罪情狀顯可憫恕，認科最低度刑仍嫌
    過重者，得酌量減輕其刑，固為法院得自由裁量之事項，然
    並非漫無限制，必須犯罪另有特殊之原因與環境，在客觀上
    足以引起一般同情，認為即予宣告法定最低度刑，猶嫌過重
    者，始有其適用；是為此項裁量減輕時，必須就被告全部犯
    罪情狀予以審酌在客觀上是否足以引起社會上一般人之同情
    而可憫恕之情形。經查，被告就本案犯罪事實雖已坦承犯行
    ，然其恣意未經許可製造可發射子彈具有殺傷力槍枝達12枝
    之多，足見被告擁有之槍枝火力強大，對於國家、社會治安
    危害甚鉅，犯罪所造成之損害不輕；復參酌被告自承曾試射
    過槍枝（本院卷第65頁），製造槍枝動機顯非單純出於對機
    械之興趣，衡以被告犯行之目的、動機、手段及情節，並無
    任何特別緣由堪認在客觀上足以引起一般同情之處，而有失
    之過苛或情輕法重之情形，故本院認並無適用刑法第59條規
    定之餘地，爰不依刑法第59條規定酌減其刑。
㈥、爰審酌被告明知具有殺傷力之槍枝存有高度之危險性，為政
    府嚴禁之違禁物，竟仍非法製造具有殺傷力之槍枝，對於社
    會治安及人身安全所造成潛在之危害甚鉅，所為實非可取，
    兼衡被告犯後態度良好，始終坦承犯行，本案尚無證據證明
    被告曾持槍枝從事其他不法行為，復考量其犯罪之動機、目
    的、其製造槍枝之數量多達12枝、使用之工具、手段，暨其
    專科畢業之智識程度，從事汽修業、月收入約新臺幣（下同
    ）8萬元、已婚、成年子女均尚在就學中之家庭經濟生活狀
    況等一切情狀，量處如主文所示之刑，併科罰金48萬元；又
    依罰金總額如以1,000元、2,000元或3,000元折算勞役1日，
    尚不致超過1年之日數者，自應依刑法第42條第3項前段規定
    酌定其折算標準；必以最高之折算標準即3,000元折算勞役1
    日，猶不免逾越1年之日數者，始應依照刑法第42條第5項之
    規定，以罰金總額與1年之日數比例折算之原則，諭知罰金
    如易服勞役，以2,000元折算1日。
三、沒收
㈠、扣案之被告製造如附表編號1 至12所示之槍枝，均具有殺傷
    力，已如前述，均屬槍砲彈藥刀械管制條例所列管，不得非
    法製造之違禁物，不問屬於犯罪行為人與否，均應依刑法第
    38條第1項規定，予以宣告沒收。
㈡、又扣案如附表編號13所示之物，均為被告所有，且供其於製
    造附表編號1至12所示具有殺傷力槍枝時所用之工具，業據
    被告供明在卷，應依刑法第38條第2 項規定宣告沒收。
據上論斷，依刑事訴訟法第299條第1項前段判決如主文。
本案經檢察官侯少卿提起公訴，檢察官孫立婷到庭執行職務。
中　　華　　民　　國　　110 　年　　12　　月　　30　　日
                  刑事第五庭  審判長法　官　魏瑞紅
　　　　　　　　　                  法  官  陳麗芬
　　　　　　　　　                  法  官  華澹寧
以上正本證明與原本無異。
如不服本判決應於收受本判決後20日內向本院提出上訴書狀，上
訴書狀應敘述具體理由。上訴書狀未敘述上訴理由者，應於上訴
期間屆滿後20日內補提理由書狀於本院(均須按他造當事人之人
數附繕本 )「切勿逕送上級法院」。 
中　　華　　民　　國　　110 　年　　12　　月　　30　　日
                                    書記官  呂苗澂
　　　　　　　　　
附表：
編號 項目 1 送鑑長槍1支（槍枝管制編號0000000000），認係其他可發射金屬或子彈之槍枝，由金屬擊發機構、木質槍托及已貫通之金屬槍管組合而成，擊發功能正常，可供擊發適用子彈使用，認具殺傷力。 2 送鑑長槍1支（槍枝管制編號0000000000，槍枝總長約80公分），認係其他可發射金屬或子彈之槍枝，由金屬擊發機構、金屬槍身及已貫通之金屬槍管組合而成，擊發功能正常，可供擊發口徑0.27吋打釘槍用空包彈（作為發射動力），用以發射彈丸使用，認具殺傷力。 3 送鑑長槍1支（槍枝管制編號0000000000），認係其他可發射金屬或子彈之槍枝，由金屬擊發機構、金屬槍身及已貫通之金屬槍管組合而成，擊發功能正常，可供擊發適用子彈使用，認具殺傷力。 4 送鑑長槍1支（槍枝管制編號0000000000，槍枝總長約102公分），認係其他可發射金屬或子彈之槍枝，由金屬擊發機構、金屬槍身及已貫通之金屬槍管組合而成，擊發功能正常，可供擊發口徑0.27吋打釘槍用空包彈（作為發射動力），用以發射彈丸使用，認具殺傷力。 5 送鑑長槍1支（槍枝管制編號0000000000，槍枝總長約73公分），認係其他可發射金屬或子彈之槍枝，由金屬擊發機構及已貫通之金屬槍管組合而成，經操作檢視，槍枝無法呈待擊發狀態，惟仍可以拉放金屬擊發機構方式，擊發口徑0.27吋打釘槍用空包彈（作為發射動力），用以發射彈丸使用，認具殺傷力。 6 送鑑手槍1支（槍枝管制編號0000000000），認係其他可發射金屬或子彈之槍枝，由打釘槍組裝已貫通之金屬槍管組合而成，擊發功能正常，可供擊發適用子彈使用，認具殺傷力。 7 送鑑長槍1支（槍枝管制編號0000000000，槍枝總長約80公分），認係其他可發射金屬或子彈之槍枝，由金屬擊發機構、金屬槍身及已貫通之金屬槍管組合而成，擊發功能正常，可供擊發口徑0.27吋打釘槍用空包彈（作為發射動力），用以發射彈丸使用，認具殺傷力。 8 送鑑長槍1支（槍枝管制編號0000000000，槍枝總長約85公分），認係其他可發射金屬或子彈之槍枝，由金屬擊發機構、金屬槍身及已貫通之金屬槍管組合而成，擊發功能正常，可供擊發口徑0.27吋打釘槍用空包彈（作為發射動力），用以發射彈丸使用，認具殺傷力。 9 送鑑長槍1支（槍枝管制編號0000000000，槍枝總長約89公分），認係其他可發射金屬或子彈之槍枝，由金屬擊發機構、木質槍托及已貫通之金屬槍管組合而成，擊發功能正常，可供擊發口徑0.27吋打釘槍用空包彈（作為發射動力），用以發射彈丸使用，認具殺傷力。 10 送鑑長槍1支（槍枝管制編號0000000000，槍枝總長約100公分），認係其他可發射金屬或子彈之槍枝，由金屬擊發機構、金屬槍身及已貫通之金屬槍管組合而成，擊發功能正常，可供擊發口徑0.27吋打釘槍用空包彈（作為發射動力），用以發射彈丸使用，認具殺傷力。 11 送鑑長槍1支（槍枝管制編號0000000000，槍枝總長約88公分），認係其他可發射金屬或子彈之槍枝，由金屬擊發機構、金屬槍身及已貫通之金屬槍管組合而成，擊發功能正常，可供擊發口徑0.25吋打釘槍用空包彈（作為發射動力），用以發射彈丸使用，認具殺傷力。 12 送鑑手槍1支（槍枝管制編號0000000000，另含非制式金屬彈殼1顆），認係非制式手槍，由仿轉輪手槍外型製造之非制式空氣槍，組裝金屬撞針槍管而成，擊發功能正常，可供擊發適用子彈使用，認具殺傷力。 13 塑膠槍托2枝、金屬槍管2枝、零件1包（分係非制式空氣槍之塑膠槍身、非制式空氣槍之金屬槍身、非制式空氣槍之金屬彈匣、非制式空氣槍之金屬滑套、金屬襯管、金屬管、金屬槍托、金屬螺絲等）、工具1批（即偵查卷第46頁下方相片所示）、鑽床機1台（即偵查卷第46頁上方相片所示）、試射靶書本1本、喜得釘1批、鋼珠彈1批。 
　　　　　　　　　　　
本案論罪科刑法條：
修正前槍砲彈藥刀械管制條例第 8 條第1項：
未經許可，製造、販賣或運輸鋼筆槍、瓦斯槍、麻醉槍、獵槍、
空氣槍或第四條第一項第一款所定其他可發射金屬或子彈具有殺
傷力之各式槍砲者，處無期徒刑或五年以上有期徒刑，併科新臺
幣一千萬元以下罰金。